【裁判字號】    92,聲,241
【裁判日期】    920902
【裁判案由】    
【裁判全文】
臺灣雲林地方法院民事裁定  九十二年度聲字第二四一號
    聲  請  人  合作金庫銀行股份有限公司
    法定代理人  丁○○
    代  理  人  丙○○
    相  對  人  乙○○
                甲○○
                蕭貞媛
右聲請人聲請返還擔保金事件，本院裁定如左：
    主      文
本院九十一年度存字第一四四六號提存事件聲請人所提存之中央政府重大交通建設公
債八十六年度乙類第三期債票新台幣陸佰萬元，准予返還。
聲請程序費用由相對人負擔。
    理      由
一、按訴訟終結後，供擔保人證明已定二十日以上之期間，催告受擔保利益人行使權
    利而未行使者，法院應依供擔保人之聲請，以裁定命返還其提存物，民事訴訟法
    第一百零四條第一項第二款定有明文。另依同法第一百零六條，前開規定於其他
    依法令供訴訟上之擔保者準用之。
二、本件聲請意旨略以：聲請人前依本院八十五年裁全字第七六七號假扣押裁定，為
    擔保相對人因本院假押扣押之執行而受有損害，曾提供中央政府建設公債八十四
    年度甲類第三期債票新台幣（下同）六百萬元為擔保金，並以八十五年存字第七
    六四號提存事件提存在案。嗣兩次聲請變換提存物，最後變換為中央政府重大交
    通建設公債八十六年度乙類第三期債票六百萬元，而以九十一年存字第一四四六
    號提存事件提存在案。茲聲請人業已聲請撤銷假扣押裁定確定，撤回假扣押之執
    行，並定二十日以上之期間以公示送達之方式催告相對人行使權利而其未行使，
    為此檢附八十九年聲字第一六六號、九十一年聲字第二九三號變換提存物裁定、
    九十一年存字第一四四六號提存書、存證信函、本院九十二年聲字第一七六號公
    示送達裁定、本院八十五年裁全字第七六七號假扣押裁定、九十二年裁全聲字第
    九六號撤銷假扣押裁定、及上開裁定確定證明書影本各一份，聲請本院裁定准予
    返還擔保金等語。
三、本件聲請人主張之事實，業據其上開資料為證，並經本院調閱本院八十五年裁全
    字第七六七號假扣押事件、八十五年執全第五九○號假扣押執行事件及八十九年
    聲字第一六六號、九十一年聲字第二九三號、九十一年裁全聲字第九六號民事卷
    宗查明屬實，是聲請人之主張，自堪信為實在。按民事訴訟法第一百零四條第一
    項第二款規定：「訴訟終結後，供擔保人證明已定二十日以上期間，催告受擔保
    利益人行使權利而未行使者」，法院應依供擔保人之聲請，以裁定命返還其提存
    物，其立法意旨在求發還擔保物程序之簡捷，條文所稱「訴訟終結」宜從廣義解
    釋，包括執行程序終結在內。債權人如撤回假扣押執行之聲請及聲請撤銷假扣押
    之裁定，債務人因假處分所受之損害，已能計算確定，故亦屬上開規定所謂之訴
    訟終結，倘債權人已定二十日以上之期間催告受擔保利益人行使權利而未行使者
    ，法院即可依民事訴訟法第一百零六條準用該條款之規定，裁定准許債權人領回
    擔保物。從而，聲請人聲請返還上揭擔保金，於法並無不合，應予准許。
四、依民事訴訟法第九十五條、第七十八條，裁定如主文。
中      華      民      國    九十二    年      九      月      二      日
                                  臺灣雲林地方法院民事第二庭
~B法      官  趙思芸
右為正本係照原本作成。
如對本裁定抗告須於裁定送達後十日內向本院提出抗告狀。
中      華      民      國    九十二    年      九      月      二      日
~B法院書記官  林順能


司法院資訊處製作；財團法人民間司法改革基金會備份。
